【裁判字號】    99,訴,1362
【裁判日期】    991027
【裁判案由】    損害賠償
【裁判全文】
臺灣臺中地方法院民事判決  99年度訴字第1362號
原      告  丙○○
訴訟代理人  蔚中傑律師
被      告  乙○○
當事人間損害賠償等事件，本院於民國99年10月13日言詞辯論終
結，判決如下：
    主    文
原告之訴及假執行聲請均駁回。
訴訟費用由原告負擔。
    事實及理由
一、原告方面：
(一)原告主張：原告為搶搭運動彩券分析與預測之商機，遂委託
    被告製作運動網站，並於民國98年11月20日簽立網頁製作委
    託書，約定被告除應負責製作網站、流量經營與金流規劃外
    ，並應保守商業機密，且不得從事相關類型網站之工作，於
    委託結束後並應將網站資料轉移給原告。原告於簽約當日即
    給付被告9萬元簽約金，並於同年2月20日及3月22日各給付3
    萬元，更於4月1日應被告之要求再給付2萬元。然被告於簽
    約後完全不依照原告之指示製作網站且進度嚴重落後，於過
    程中更一再向原告要求加價，於99年4月10日更以不將網站
    資料轉移為要脅，向原告要求給付100萬元，並解除合約。
    因為被告所製作之網站完成度甚低，僅有基本首頁畫面，其
    餘連結功能全無，進度嚴重落後，甚且將尚未完成之網站公
    然放置在網際網路上供人抄襲，因為被告之違約行為，造成
    延誤原告之商機，更洩漏原告之商業機密，因此原告於99年
    4月10日以被告不按原告要求施作網站及進度嚴重落後為由
    ，對被告表示解除契約，並於4月20日以存證信函向被告請
    求損害賠償。本件原告依民法第184條第1項、第226條第1項
    之規定，請求被告應給付原告994,771元，分項如下：
 1、返還工程款17萬元：因被告無法完成原告之委託而構成給付
    不能，故應返還工程款共17萬元。
 2、返還租用伺服器之費用9,600元：原告於簽約後委由被告代
    租網路伺服器並交付9,600元，因被告給付不能，故應返還
    該款項。
 3、賠償原告所有開辦費用315,171元：因被告惡意不完成原告
    所委託之工作，致網站無法順利完成而延誤原告之商機，甚
    至將未完成之網站內容公於網際網路上，遭其他同業抄襲，
    造成原告為運動彩券分析與預測之業務無法進行，且原告所
    有開辦費用均化為烏有，故被告對於原告所有開辦費用之損
    失，應負損害賠償責任。
 4、應賠償原告延誤商機與洩漏商業機密之損失50萬元：因被告
    未完成原告所委託之網站製作，甚且更將尚未完成之網站公
    然放置在網際網路上供人抄襲，已嚴重影響原告之商機與商
    業機密致原告造成財產上之損害，依民法第184條向被告請
    求損害賠償50萬元。
(二)對被告抗辯之陳述：
 1、依兩造協議，被告應於簽約後3個月內架設好系爭網站，被
    告無法於期限內完成，已違約在先。原告乃為搶搭運動彩券
    分析與預測之商機，而委由被告製作系爭網站，因美國職棒
    大聯盟將於99年3月份開打，所以兩造約定該網站於99年3月
    1日完成。又網站製作完上架後，尚須進行各種測試與流量
    檢測及進行錯誤修正，此皆須於簽約後6個月內完成。被告
    於答辯狀亦自承應於99年3月1日對外開放測試，顯見兩造對
    於系爭網站應於99年3月1日完成並對外開放測試應已意思表
    示一致。
 2、被告不僅無法於99年3月1日前完成網站製作，更一再要求原
    告另給付報酬，才肯繼續製作，因此原告遂於99年3月22 日
    再給付被告3萬元，更於99年4月1日再給付2萬元。但被告不
    僅無法完成網站，完成度甚低，且網站有諸多錯誤，更延誤
    原告商機，更拒不將網站交出，將未完成之網站公然放置於
    網路供人抄襲，已侵害原告之營業秘密，原告因而解除與被
    告之合約，並請求本件損害賠償。
(三)聲明：被告應給付原告994,771元，暨自起訴狀繕本送達翌
    日起至清償日止按週年利率5%計算之利息，並願供擔保，請
    准宣告假執行。
二、被告則以：
(一)對原告請求逐項答辯：
 1、工程款部分：兩造確於98年11月20日簽立網頁製作委託書，
    原告已支付被告之製作費用為14萬元，其中原告所稱於99年
    2月20日之3萬元，被告並未收到。簽立委託書後，被告即依
    約先後完成台灣區運彩預測 (棒球、足球、籃球共3區)、世
    界區運彩預測、分析師專區、會員個人區、會員討論區、預
    測狀態統計區、會員績分排名、相關連結、網站使用說明等
    9大使用功能，該網站於99年3月1日對外開放免費申請會員
    帳號及台灣區運彩預測，開始營運。原告希望被告辭去其他
    工作，只做該網站，因而將被告工資調升為每月5萬元，並
    於同年3月27日承諾雙方合約延為1年。系爭網站約定完成時
    間並非99年3月1日。99年4月1日網站主要功能完成測試，正
    式對外開始營運，廣告招收會員，並舉辦送現金活動。原告
    卻於99年4月10日突然片面提出解約，被告苦勸無效後，被
    告發簡訊提醒原告，應依合約於解約後15日內結清餘款55,
    800元（37日工資55,000元及代申請之網址註冊費800元）及
    網站轉移，但未獲原告回應。原告指稱被告自行提出解約並
    索取100萬元與事實不符。
 2、開辦費用部分：被告皆於自有場所工作，使用自有設備與工
    程軟體，原告開辦費用屬原告個人行為，與被告無關，被告
    並無侵害原告權益。
 3、主機租金部分：為節省費用，被告在原告同意下暫時代租，
    採年租方式，且已使用超過4個月，又因原告自行解約，不
    應要求退回租金。
 4、創意與商機部分：網站主要功能皆抄襲市面上已經營運之運
    彩網站，並無實質特殊創意與商機。被告接到原告簡訊欲將
    網站下架，即於該日午夜關閉首頁連結及將所有預測場次下
    架，等待原告通知轉移作業，被告並無侵害原告權益。
(二)聲明：原告之訴及假執行之聲請均駁回，如受不利判決願供
    擔保請准宣告免為假執行。
三、兩造不爭執事項：
(一)兩造於98年11月20日簽立如證一所示之網頁製作委託書，原
    告委託被告為運動彩券網站製作工程師。
(二)被告向原告收取費用如下：
 1、於98年11月20日收取3萬元現金、6萬元支票（已兌現）。
 2、於99年3月22日收取3萬元。
 3、於99年4月1日收取2萬元。
 4、代租伺服器費用9600元。
(三)原告於99年4月10日以被告不按原告要求施作網站及進度嚴
    重落後為由，對被告表示解除契約。
四、法院之判斷：
    原告主張被告未能於約定期限之99年3月1日完成系爭網路製
    作，有給付不能之違約，因而解除契約並請求損害賠償，惟
    被告以前詞置辯，是本件所應審究者為雙方有無約定網頁完
    成之時間？原告所為解除契約是否合法？原告得否對被告為
    本件請求？經查：
(一)兩造於98年11月20日所簽立之「網頁製作委託書」之委託費
    用欄記載「1.簽約金九萬元。2.第四個月起每月三萬元，需
    在當月結束前交付。3.第四個月起，甲方(即原告)可視情況
    終止委託，但必須在最少十五天前通知乙方(即被告)。4.雙
    方於六個月期滿後從新協議合作方式與費用。」。依該記載
    內容可知兩造約定合作期間至少為六個月，期滿後從新協議
    合作方式，則原告主張就系爭網站之製作期間約定於99年3
    月1日為給付日期，不足採取。況且原告自認自99年4月1日
    起每月多給付被告2萬元，此事實亦經證人甲○○於本院證
    稱：「 (法官問：被告設計的網站，該期間有無跟你聯繫？
    )有的，我們約定每個星期聯繫一次，最後一次是於99年4月
    4日左右。…因為被告是接案工程師，為了加速完成我們所
    委託的件，必須推掉其他工作，所以要求提高報酬為每月5
    萬元，這是99年2月20日以後的事。」等語（見本院99年9月
    20日言詞辯論筆錄）。益證兩造就系爭網站之合作期間繼續
    於99年3月1日以後。證人甲○○雖於本院證稱：原告委託被
    告設計網站，原告說要在3月份之前完成網站的設計，否則
    就不用再設計了等語，但查證人所為上開陳述與前揭事證不
    符，證人此部分之證詞不足採取。本件原告既於99年4月1日
    之後，仍委由被告繼續製作系爭網站，並將被告報酬提高為
    每月5萬元，由此事實足證原告主張系爭網站之完成日期約
    定為99年3月1日與事實有違。
(二)按所謂給付不能，係指依社會通常觀念，其給付已屬不能者
    而言(最高法院84年度台上字第2484號判決意旨參照)。查證
    人甲○○於本院另證稱：「(法官問：在99年3月1日前，被
    告所設計網站，有無完成可以對外測試？）沒有到達一般線
    上遊戲完成公測的程度，所以我們有開會作檢討，直到99年
    4月1日比較完整，可以招收會員，有一些自己的朋友上網去
    測試。」等語（見本院99年9月20日言詞辯論筆錄)。又證人
    甲○○於99年3月25日寄電子信件予被告，表示「基本上我
    覺得你設計的畫面圖檔還是很夠水準，至少我喜歡。只是一
    些小地方在多用一些方式優化……」等語，有電子信件1份
    在卷可證。依上開事證，足證被告所製作之系爭網站已達對
    外測試之程度，並無給付不能之情事。
(三)次按契約當事人之一方遲延給付者，他方當事人得定相當期
    限，催告其履行，如於期限內不履行，得解除契約，民法第
    254條定有明文。是債權人並不因債務人之遲延給付，當然
    取得契約解除權，必定相當期限催告其履行，如於期限內不
    履行時，始得解除契約。查兩造對系爭網站之完成，並非定
    於99年3月1日之確定期限已如前述，本件原告未對被告定期
    催告其履行，卻逕於99年4月10日對被告為解除契約之意思
    表示，更於4月20日以存證信函對被告請求損害賠償，於法
    尚有未洽。
(四)又按因契約互負債務者，於他方當事人未為對待給付前，得
    拒絕自己之給付，民法第264條第1項前段定有明文。查依兩
    造網製作委託書約定內容可知，被告負有保守原告所有相關
    商業機密，在委託結束後，協助將網站資料轉移給原告；而
    原告則須按月支付委託費用。本件原告主張於99年4月10日
    請求移轉網站予原告，但依上開說明，被告以原告尚未給付
    報酬55000元及代申請網址註冊費用800元為由，主張同時抗
    辯，拒絕履行，尚屬有據。
(五)綜上，原告主張被告給付不能解除契約，難認有據。是原告
    請求被告將所受領款項、租用伺服費用、開辦費用及洩漏商
    業機密之損失等給付，為無理由。因而原告請求被告給付99
    4,771元及自起訴狀繕本送達翌日起至清償日止，按年利率
    5%計算之利息，為無理由，應予駁回。
五、本件事證已臻明確，兩造其餘攻擊防禦及舉證方法，於事實
    認定及判決結果無礙，茲不一一論列，附為敘明。
六、原告之訴既經駁回，其假執行聲請失所依據，併予駁回。
七、訴訟費用負擔之依據：民事訴訟法第78條。
中    華    民    國    99    年    10    月    27    日
                  民事第一庭    法  官  周玉蘭
正本係照原本作成。
如對本判決上訴，須於判決送達後20日內向本院提出上訴狀。如
委任律師提起上訴者，應一併繳納上訴審裁判費。
中    華    民    國    99    年    10    月    27    日
                                書記官  董美惠

司法院資訊處製作；財團法人民間司法改革基金會備份。
